臺灣彰化地方法院刑事判決　　　　　　 96年度交訴字第143號
公　訴　人　臺灣彰化地方法院檢察署檢察官
被　　　告　蔡金龍
上列被告因過失致死案件，經檢察官提起公訴（96年度偵字第79
04號），本院依簡式審判程序判決如下：
    主    文
蔡金龍從事業務之人，因業務上之過失致人於死，處有期徒刑陸
月，如易科罰金，以新臺幣壹仟元折算壹日。緩刑年。
    事    實
一、蔡金龍（起訴書誤載為乙○○）平日從事載運貨物之工作，
    為從事駕駛業務之人，於民國96年7 月25日下午3 時30分許
    ，駕駛車牌號碼7488─PU號自小貨車，沿彰化縣田尾鄉○○
    路由北往南方向行駛，行經慶豐路與慶豐路360 巷無號誌之
    交岔路口時，本應注意汽車行進中駕駛人應注意車前狀況，
    隨時採取必要之安全措施，又汽車行駛至無號誌之交岔路口
    ，應減速慢行，作隨時停車之準備，而依當時情形，天氣晴
    ，有日間自然光線，柏油乾燥路面，路面無缺陷，並無不能
    注意之情事，竟疏於注意，貿然通過上開交岔路口，適有林
    楊花騎乘車牌號碼KUI ─213 號重型機車沿慶豐路360 巷由
    東往西方向行駛，正欲穿過上開交岔路口，迨蔡金龍已進入
    路口中間、林楊花騎乘機車由慶豐路360 巷由東往西方向直
    行而至時，蔡金龍已避煞不及，其所駕駛之上開自小貨車右
    前車頭即與林楊花騎乘之前開重機車右側車身發生碰撞，致
    林楊花人車倒地，受有顱腦損傷及腦內出血之傷害，經送醫
    後延至同年8 月2 日凌晨2 時50分許不治死亡。蔡金龍於肇
    事後，於有偵查犯罪職權之機關或個人發覺其犯罪前，自動
    向前往現場處理之員警坦承肇事而自首，並主動接受裁判。
二、案經彰化縣警察局北斗分局報請臺灣彰化地方法院檢察署檢
    察官相驗後，自動檢舉偵查起訴。
    理    由
一、除被告所犯為死刑、無期徒刑、最輕本刑為3 年以上有期徒
    刑之罪或高等法院管轄第1 審案件者外，於前條第1 項程序
    進行中，被告先就被訴事實為有罪之陳述時，審判長得告知
    被告簡式審判程序之旨，並聽取當事人、代理人、辯護人及
    輔佐人之意見後，裁定進行簡式審判程序，刑事訴訟法第27
    3 條之1 第1 項、第284 條之1 分別定有明文。本件被告蔡
    金龍所涉係死刑、無期徒刑、最輕本刑為3 年以上有期徒刑
    之罪或高等法院管轄第1 審案件以外之罪，並於本院行準備
    程序時就被訴事實為有罪之陳述，本院合議庭依前揭規定，
    經評議結果，裁定改由受命法官獨任行簡式審判程序，合先
    敘明。
二、上開事實，業據被告蔡金龍於警詢、偵訊、本院準備程序及
    審理時坦承不諱（見臺灣彰化地方法院檢察署96年度相字第
    552 號卷第7-9 、27、28頁，本院96年度交易字第143 號卷
    第18、23-25 頁），核與被害人家屬甲○○於警詢、偵訊中
    指訴之情節相符（見臺灣彰化地方法院檢察署96年度相字第
    552 號卷第10-12 、27頁），並有彰化縣警察局北斗分局海
    豐派出所處理相驗案件初步調查調查報告暨報驗書、彰化縣
    警察局北斗分局道路交通事故現場圖、道路交通事故調查報
    告表（一）、（二）、現場照片10張、衛生署彰化醫院診斷
    證明書、臺灣省彰化縣區車輛行車事故鑑定委員會鑑定意見
    書、本院電話紀錄表等件在卷可稽（見臺灣彰化地方法院檢
    察署96年度相字第552 號卷第2 、13、15-21 、24頁，96年
    度偵字第7904號卷第4 、5 頁，本院96年度交訴字第143 號
    卷第7 頁），及經臺灣彰化地方法院檢察署檢察官督同檢驗
    員相驗明確，製有相驗屍體證明書、報告書、相驗照片及勘
    驗筆錄等附卷足憑（見臺灣彰化地方法院檢察署96年度相字
    第552 號卷第29、33-45 頁）。是認被告自白核與事實相符
    。
三、按行車經無號誌之交岔路口，應減速慢行，作隨時停車之準
    備；汽車行駛時，駕駛人應注意車前狀況，並隨時採取必要
    之安全措施，道路交通安全規則第93條第1 項第2 款、第94
    條第3 項分別載有明文，被告為領有駕駛執照之駕駛人，理
    應注意上開規定。又依卷附之道路交通事故調查報告表，本
    件車禍發生時天氣晴，有日間自然光線，柏油乾燥路面，路
    面無缺陷，依當時之客觀情形，並無不能注意之情事，被告
    竟疏未注意，以致肇事，其有違上開道路交通安全規則之規
    定甚明，被告自難辭過失之責任。而被害人確因本件車禍死
    亡，已詳述如前，是被告之過失犯行與被害人之死亡間，顯
    有相當因果關係。雖被害人林楊花騎乘機車行經無號誌之交
    岔路口，左方車未停讓右方車先行，為肇事主因，其亦與有
    過失，此經送臺灣省彰化縣區車輛行車事故鑑定委員會鑑定
    亦認定：「林楊花駕駛重機車行至無號誌之交岔路口，左方
    車未停讓右方車先行，為肇事主因；蔡金龍駕駛自小客車行
    經無號誌之交岔路口，未減速慢行作隨時停車之準備，為肇
    事次因」，有臺灣省彰化縣區車輛行車事故鑑定委員會96年
    9 月27日彰鑑字第0965602267號函附之鑑定意見書1 份附卷
    可證（見臺灣彰化地方法院檢察署96年度偵字第7904號卷第
    3-5 頁），本件被害人就本件車禍雖亦同有上揭之過失，然
    查被告之過失與被害人之過失併合而為危害發生之原因時，
    仍不得阻其過失責任（最高法院23年上字第5223號判例意旨
    參照）。本件事證已明，被告上開過失致死犯行堪以認定，
    應予依法論科。
四、次按汽車駕駛人之駕駛工作，乃隨時可致他人身體生命於危
    險之行為，並係具有將該行為繼續，反覆行使之地位之人。
    因此應有經常注意俾免他人於危險之特別注意義務。在此地
    位之駕車，不問其目的為何，均應認其係業務之範圍（最高
    法院75年臺上字第1685號判例意旨參照）；再按以駕車為業
    者，其所駕駛雖為其公司之大貨車，縱此次非載貨而載人，
    仍屬業務上之行為，自應負特別注意義務，由於其過失行為
    ，發生致人於死之結果，適用刑法第276 條第2 項論以罪責
    ，自無適用法則不當之違法（最高法院71年臺上字第7098號
    判例意旨參照）。查被告蔡金龍平日以載運貨物為業，據被
    告於本院審理中供明在卷（見本院96年度交訴字第143 號卷
    第24頁），是其為從事駕駛業務之人無誤。故核被告所為係
    犯刑法第276 條第2 項之從事業務之人，因業務上之過失致
    人於死罪。公訴人起訴書認被告係犯刑法第276 條第1 項之
    普通過失致人於死罪，容有未洽，惟2 者具有基本社會事實
    同一性，並經蒞庭檢察官於本院審理時當庭更正，本院自得
    加以審理，且毋庸再行贅為變更法條。又被告於肇事後，雖
    係由路人報案，惟未報明肇事人姓名，於彰化縣警察局北斗
    分局員警黃世銘到場處理時，在未經有偵查犯罪職權機關或
    公務員發覺其為犯人前，被告主動陳明其為肇事者而自首，
    進而接受裁判，有彰化縣警察局北斗分局海豐派出所處理相
    驗案件初步調查調查報告暨報驗書、本院電話紀錄表在卷可
    按（見臺灣彰化地方法院檢察署96 年度相字第552 號卷第2
    頁，本院96年度交訴字第143 號卷第7 頁），核與自首之要
    件相當，依刑法第62條前段之規定減輕其刑。爰審酌被告前
    無犯罪科刑紀錄，有臺灣高等法院被告前案紀錄表在卷可考
    ，素行尚端，惟其駕駛自小貨車疏未注意車前狀況、減速慢
    行及作隨時停車之準備，即貿然未減速而直行，致肇本件車
    禍，過失程度非輕，並導致被害人林楊花死亡之結果，對被
    害人家屬造成無可彌補之傷痛，所生危害程度匪淺，惟肇事
    後已與被害人家屬達成民事和解，有彰化縣田尾鄉調解委員
    會調解筆錄附卷可佐（見本院96年度交訴字第143 號卷26頁
    ），另經被害人之子甲○○到庭陳述明確（見本院96 年 度
    交訴字第143 號卷第25頁），暨其智識程度、犯後自始坦承
    犯行之態度，過失程度等一切情狀，量處如主文所示之刑，
    並諭知易科罰金之折算標準。末查被告前未曾受有期徒刑以
    上刑之宣告，已如前述，其偶因過失罹犯本罪，且犯後復知
    悔悟，並與被害人家屬達成和解，經受此科刑教訓之後，當
    益知戒慎而無再犯之虞，本院認所宣告之刑以暫不執行為適
    當，爰宣告緩刑3 年，以勵自新。
據上論斷，應依刑事訴訟法第273 條之1第1項、第299條第1項前
段，刑法第276 條第2 項、第62條前段、第41條第1 項前段、第
74條第1 項第1 款，刑法施行法第1 條之1 第1 項、第2 項前段
，判決如主文。
本案經檢察官莊佳瑋到庭執行職務。
中　　華　　民　　國　　96　　年　　11　　月　　16　　日
                  刑事第八庭    法  官  林秉暉
以上正本證明與原本無異。
如不服本判決，應於判決送達後10日內，向本院提出上訴書狀，
上訴書狀應「敘述具體上訴理由」，並按他造當事人之人數附繕
本。「切勿逕送上級法院」。
告訴人或被害人對於判決如有不服具備理由請求檢察官上訴者，
其上訴期間之計算係以檢察官收受判決正本之日期為準。
中　　華　　民　　國　　96　　年　　11　　月　　19　　日
                                書記官  梁高賓
中華民國刑法第276條
因過失致人於死者，處2 年以下有期徒刑、拘役或2 千元以下罰
金。
從事業務之人，因業務上之過失犯前項之罪者，處5 年以下有期
徒刑或拘役，得併科3千元以下罰金。
